【裁判字號】    97,抗,186
【裁判日期】    970430
【裁判案由】    聲明異議
【裁判全文】
臺灣高等法院民事裁定                  97年度抗字第186號
抗  告  人  永豐商業銀行股份有限公司（原為台北國際商業銀
            行股份有限公司）
法定代理人  乙○○
上列抗告人與相對人甲○○（原名廖素鐘、廖珮騏）間清償債務
強制執行事件，對中華民國97年1月3日臺灣臺北地方法院91年度
執字第15504號裁定提起抗告，本院裁定如下：
    主    文
原裁定關於駁回抗告人對原法院96年11月28日91年度執字第1550
4號就民國96年1月11日以前之租金債權所為執行命令之聲明異議
部分廢棄。
其餘抗告駁回。
抗告程序費用由抗告人負擔。
    理    由
一、按抵押權之效力，及於抵押物扣押後抵押人就抵押物得收取
    之法定孳息。但抵押權人，非以扣押抵押物之事情，通知應
    清償法定孳息之義務人，不得與之對抗，民法第864 條定有
    明文；次按稅捐之徵收，優先於普通債權；滯納金、利息、
    滯報金、怠報金、短估金及罰鍰等，除本法另有規定者外，
    準用本法有關稅捐之規定。但第6條關於稅捐優先及第38 條
    關於加計利息之規定，對於罰鍰不在準用之列，稅捐稽徵法
    第6條第l項、第49條分別定有明文。
二、抗告意旨略以：抗告人於民國（下同）91年6月14 日聲請強
    制執行相對人所有門牌號碼為台北市○○區○○街30巷12號
    7樓之3及之4之房屋暨其坐落基地 (下稱系爭房地)出租予第
    三人遠百企業股份有限公司（下稱遠百公司）之租金債權，
    系爭房地並已設定最高限額抵押權予抗告人，依民法第 864
    條之規定，前開租金屬抵押權衍生之法定孳息，抗告人即有
    優先受償權利。詎臺灣臺北地方法院96年11月28日北院隆91
    執洪字第15504 號執行命令（下稱系爭執行命令）竟將前開
    租金債權予台北市稅捐稽徵處中正分處、文山分處等併案債
    權人優先受償，與民法第864 條難謂相符。又上揭併案債權
    人縱有優先受償之權利，亦僅限於本稅部分，罰金部分並不
    包括在內。故系爭命令實難謂適法，爰依強制執行法第12條
    第1項規定聲明異議等語。
三、經查，系爭房屋自83年11月25日設定抵押權予抗告人，期間
    於88年6月4日經臺灣臺北地方法院以88年執全己字第1776號
    假扣押，抗告人並於88年11月15日時，就88年執字第21568
    號強制執行案件，以參與分配債權人方式具狀行使抵押權，
    復於96年10月15日聲請執行本件租金債權，抗告人亦已知第
    三人遠百公司等情，有土地及建物登記簿謄本、強制執行聲
    請狀、鑑價通知等（見本院卷6至18頁）、執行命令、參與
    分配通知、公司執照等影本（見本院卷26至55頁）及原執行
    卷可稽，依民法第864條自為法定孳息之收取權人，原裁定
    以抗告人未聲請強制執行系爭房地，認租金債權非房地扣押
    後所生法定孳息，而非抵押權效力所及，尚有未洽。次查稅
    捐稽徵法第6條於96年1月12日修正施行，就此時點前尚難謂
    併案債權人臺北市稅捐稽徵處中山分處及文山分處得優先受
    償，僅於系爭法令修正施行後，就房屋稅、地價稅及土地增
    值稅得優先於受抵押權擔保所及債務而受償，至於其他稅金
    、罰鍰等公法上金錢給付義務，則與普通債權同次序受償，
    併案債權人臺北市稅捐稽徵處中山分處及文山分處於91年7
    月24日收案併入強制執行，並無礙於系爭租金債權之扣押命
    令於同年月21日送達第三人遠百公司後，得由抗告人本於抵
    押權人地位優先受償之效力。執行法院就前開租金債權予併
    案債權人優先受償，於法未合，原裁定法院不察，竟駁回抗
    告人此部分之聲明異議，即有違誤，抗告意旨，求予廢棄，
    為有理由。爰將原裁定此部分廢棄，發回原法院更為妥適處
    理。至96年1月12日稅捐稽徵法修正施行後所生之租金債權
    ，抗告人無優先受償之權利已如前述，執行法院駁回其聲明
    異議，即屬有據。抗告人就此部分指摘原裁定不當，聲明廢
    棄，為無理由，應予駁回。
四、據上論結，本件抗告為一部有理由、一部無理由，爰裁定如
    主文。
中    華    民    國    97    年    4    月    30    日
                    民事第五庭
                        審判長 法  官 魏麗娟
                               法  官 蔡芳齡
                               法  官 梁宏哲
正本係照原本作成。
本裁定除以適用法規顯有錯誤為理由，並經本院許可外，不得再
抗告。如提起再抗告，應於收受後10日內委任律師為訴訟代理人
向本院提出再抗告狀。並繳納再抗告費新台幣１千元。
中    華    民    國    97    年    5     月    2     日
                               書記官 廖麗蓮


司法院資訊處製作；財團法人民間司法改革基金會備份。
